臺灣板橋地方法院民事判決　　九十二年度簡上字第二七七號
　　上　訴　人　　甲○○
　　訴訟代理人　　蔡錦得律師
　　　　　　　　　乙○○
　　被上訴人　　　丙○○
　　訴訟代理人　　彭紹瑾律師
　　複　代理人　　廖克明律師
右當事人間請求侵權行為損害賠償事件，上訴人對於中華民國九十二年八月二十六日
臺灣板橋地方法院板橋簡易庭九十二年板簡字第一二七四號第一審判決提起上訴，本
院於九十二年十二月三十一日辯論終結，判決如左：
    主    文
上訴駁回。
第二審訴訟費用由上訴人負擔。
    事    實
甲、上訴人方面：
一、聲明：
  １原判決廢棄。
　２被上訴人應給付上訴人新台幣（下同）二十萬元及自起訴狀繕本送達翌日起至清
　　償日止按年息百分之五計算之利息。
二、陳述：
　　被上訴人於七十六年間遷入，與上訴人住同一棟公寓，近十年光景，豈可推諉不
    知頂樓加蓋之事實，且何時加蓋，對案情有重要關係，影響上訴人竊佔罪成立與
    否，然被上訴人竟於檢察官訊問時為虛偽陳述，指證上訴人在八十五年間或八十
    九年間於五樓增建，意圖影響檢察官對竊佔罪追訴權時效之起算依據，欲使上訴
    人受檢察官起訴處分及受法院有罪判決。如無被上訴人不實之證言，上訴人早在
    偵查階段即可獲不起訴處分，被上訴人之作證內容與上訴人受起訴及有罪判決具
    有相當因果關係，上訴人最後雖受免訴之判決，惟在起訴及受一審判決有罪階段
    ，身心日夜煎熬，被上訴人故意附和訴外人唐雄忠之說詞，欲陷上訴人於罪，縱
    使沒有故意，其為上訴人之鄰居，未查證頂樓加蓋時間，即具結作證，亦有過失
    ，上訴人之健康、名譽權受到侵害，精神上受有痛苦，為此請求給付二十萬元及
    利息。
乙、被上訴人方面：
一、聲明：駁回上訴。
二、陳述：
    被上訴人係就其記憶及所見據實陳述，並無任何故意過失之侵權行為，另臺灣板
    橋地方法院檢察署九十年四月十三日勘驗筆錄記載「頂樓加蓋是最近之事，約在
    八十九年間．．．」，該段並非被上訴人之陳述，亦未經被上訴人簽名確認，據
    檢察事務官蔡崇弼證稱：其並未訊問被上訴人，該段係伊回去補記等語，足見被
    上訴人並未稱八十九年頂樓加蓋乙事，此段應係檢察事務官記憶錯誤所致。本院
    及臺灣高等法院刑事庭均認為上訴人有竊佔行為，只是台灣高等法院認為上訴人
    於六十七年即已完成竊佔行為，以此認定追訴權時效消滅，而諭知上訴人免訴，
    亦未否定被上訴人證言之真正，其判決並稱被上訴人之證言與該案判決結果無關
    。上訴人之竊佔案件，經檢察官及法官詳為調查而起訴、判決，上訴人於過程中
    精神上是否受有煎熬，乃其本身事由所致，與被上訴人之作證陳述毫無因果關係
    ，請求駁回上訴。
    理　  由
一、本件上訴人起訴主張：上訴人於六十七年四月間遷入門牌號碼台北縣中和市○○
    路三二一號五樓居住，並於斯時自行在系爭建物頂樓平台搭建房屋，加裝鐵門供
    自己使用。系爭建物三樓住戶即訴外人唐雄忠，於九十年一月五日就上訴人佔用
    頂樓搭蓋建物之情事，向臺灣板橋地方法院檢察署檢察官提起竊佔告訴。被上訴
    人於九十年四月十三日檢察事務官勘驗現場時稱「‧‧‧頂樓加蓋是最近之事，
    約是在八十九年間」云云，又於九十年五月三十日檢察官偵查訊問時，以證人身
    份虛偽證稱「頂樓係於八十五年始搭建」云云，意圖影響檢察官對上訴人竊佔行
    為追訴權時效之起算時點。檢察官依被上訴人之證詞，以九十年度偵字第五三０
    四號將上訴人起訴，鈞院刑事庭審理時，復引據被上訴人證詞，以九十年度易字
    第二四二二號判決上訴人竊佔，處五個月有期徒刑，上訴人不服提起上訴，幸經
    臺灣高等法院九十一年度上易字第一００號判決，認定上訴人係於遷入之時即完
    成頂樓房屋之增建，竊佔之追訴權時效已逾十年，改判免訴。被上訴人於七十六
    年即居住系爭建物三樓，對住處頂樓加蓋之既存事實，焉有不知之理？上訴人於
    何時加蓋頂樓，非但攸關竊佔行為之追訴權時效起算時點，亦係影響檢察官起訴
    、法官判決時之重要依據。被上訴人竟昧於良知，於檢察官訊問時，以證人身份
    向檢察官虛偽陳述，致上訴人遭起訴並被判有罪，雖最後改判免訴，然因涉訟過
    程中，精神實已飽受摧殘，身心日漸煎熬，痛苦不已。是被上訴人向檢察官虛偽
    陳述之行為，與上訴人所受精神上損害，二者間實有相當因果關係；上訴人因被
    上訴人之故意或過失之不法行為，侵害名譽、健康權，致精神受到損害，爰依侵
    權行為法律關係，請求被上訴人賠償二十萬元精神慰撫金，及自起訴狀繕本送達
    翌日起至清償日止，按年息百分之五計算之利息等情。
二、被上訴人則以：被上訴人係於九十二年五月三十日經臺灣板橋地方法院檢察署傳
    喚出庭作證，始就所知之事，向檢察官據實陳述，非如上訴人主張係故意為虛偽
    陳述，致其受訴追云云。況上訴人之竊佔行為，遭檢察官起訴，並經法官判決有
    罪，尚與其他事證調查之結果有關，其主張因遭訴追所受精神上之損害，與被上
    訴人向檢察官所為陳述，二者實無因果關係。且臺灣高等法院九十一年度上易字
    第一００號雖判決上訴人免訴，惟於判決中亦認為，被上訴人關於上訴人於八十
    五年間增建部分之陳述，無論是否屬實，均與判決所為之論斷無礙，足見被上訴
    人之陳述，非上訴人竊佔罪是否成立之重要關係事項。是上訴人指稱被上訴人所
    為陳述，涉有故意或過失，致其遭起訴、被判有罪，並使其精神受到損害云云，
    實無理由等語置辯。
三、查上訴人占用上開建物頂樓建屋使用，遭同棟三樓住戶即訴外人唐雄忠提起竊佔
    告訴，經檢察官提起公訴，本院刑事庭認定上訴人自八十五年七、八月間竊佔頂
    樓興建房屋，成立竊佔罪，判處有期徒刑五月，嗣經上訴，由台灣高等法院以上
    訴人於六十七年起即在四樓至五樓之樓梯間加裝鐵門，將頂樓全部範圍予以竊佔
    ，故認為上訴人於六十七年即已完成竊佔頂樓之行為，竊佔罪之追訴權時效因十
    年不行使而消滅，僅就上訴人阻塞集合住宅之逃生通道致生危害於他人生命，處
    有期徒刑三月，不另就竊佔部分為免訴判決之諭知，此業據上訴人提出起訴書、
    本院九十年度易字第二四二二號刑事判決、臺灣高等法院九十一年度上易字第一
    ○○號刑事判決影本為證，且為被上訴人所不爭執，堪信為真實。
四、按侵權行為損害賠償責任之成立，須因行為人之故意或過失，不法侵害他人之權
    利，致他人受有損害，且其侵害行為與被害人所受損害間有相當之因果關係始能
    成立。本件上訴人主張被上訴人於其竊佔案件，故意或過失向檢察官為虛偽陳述
    ，致其遭檢察官起訴，並被判決有罪，雖經上訴法院改判免訴，然其健康及名譽
    已受到損害云云。經查，臺灣板橋地方法院檢察署檢察官係依據告訴人唐雄忠之
    指述，核與證人丙○○（即本件被上訴人）證述情節相符，且經檢察事務官勘驗
    現場屬實，製有勘驗筆錄、現場圖，復有現場照片足參，而認上訴人有竊佔罪嫌
    起訴，此有起訴書影本可稽。本院刑事庭囑託地政事務所就頂樓增建面積予以測
    量，測得面積有七九．四二平方公尺，比照七十五年七月間課徵房屋稅時之面積
    三十三平方公尺，增加了四十六．四二平方公尺，而認定在七十五年七月以後，
    有增建四十六．四二平方公尺，復參酌檢察官調查證據之結果，認定該四十六．
    四二平方公尺係上訴人在八十五年七、八月間所興建，嗣臺灣高等法院認定上訴
    人於六十七年起即在四樓至五樓之樓梯間加裝鐵門，阻隔四樓以下住戶通行頂樓
    ，將其置於該實力支配之下，且經勘驗，於搭建房屋及棚架以外剩餘部分，亦以
    栽種植物、盆栽及堆置雜物等方式，將頂樓全部範圍予以竊佔，至於其加蓋之房
    屋無論實際上係於何時完成，及嗣後於八十五年是否有增建之行為，均屬竊佔行
    為完成後佔有狀態之繼續，故以上訴人於六十七年即已完成竊佔頂樓之行為，竊
    佔罪之追訴權時效因十年不行使而消滅，僅就上訴人阻塞集合住宅之逃生通道致
    生危害於他人生命，處有期徒刑三月，不另就竊佔部分為免訴判決之諭知，以上
    有判決書影本可稽，是被上訴人除證稱「上訴人於八十五年間搭建頂樓」外，於
    偵查中同時亦證稱「七十六年至八十年間，已看到一些花花草草」，無異已證述
    上訴人於上開期間內已有栽種植物之佔用行為，而此部分與事實並無不符，且係
    竊佔罪追訴權時效起訴之重要關係事項，至於其陳述八十五年間始搭建頂樓等語
    ，其時間不論是否屬實，正如前開高等法院刑事判決之認定，與竊佔罪之時效起
    算並無關連，並不足以影響判決之結果，上訴人之竊佔行為既經偵查及審判認定
    屬實，而被起訴、一審判決有罪，其名譽或健康因涉訟而受損害，乃其自身之事
    由所致，自不能認為與被上訴人之證述有何因果關係，是上訴人請求被上訴人負
    侵權行為損害賠償責任，為不足採。
五、綜上所述，上訴人依侵權行為之規定，請求被上訴人賠償二十萬元精神慰撫金，
    及自起訴狀繕本送達翌日起至清償日止，按年息百分之五計算之利息，為無理由
    ，應予駁回。其假執行之聲請亦失所附麗，應併予駁回。原審為上訴人敗訴之判
    決，及駁回其假執行之聲請，並無不合。上訴意旨指摘原判決不當，求予廢棄改
    判，為無理由，應予駁回。
六、本件事證已臻明確，上訴人請求向行政院農委會林務局農林航空測量所鑑定判讀
    空照圖，於本件判決結果不生影響，爰不予調查，附此敘明。
七、據上論結，本件上訴為無理由，依民事訴訟法第四百三十六條之一第三項、第四
    百四十九條第一項、第七十八條，判決如主文。
中　　　華　　　民　　　國　　九十三　　年　　　一　　　月　　  十四　　日
                                    臺灣板橋地方法院民事第三庭
~B審判長法官　陳映如
~B　　　法官　陳映如
~B　　　法官　陳映如
右正本證明與原本無異
如對本判決上訴，須於判決送達後二十日內向本院提出上訴狀，同時表明上訴理由；如已於本判決宣示後
送達前提起上訴者，應於判決送達後十日內補具上訴理由（均須按他造當事人之人數附繕本）。
中　　　華　　　民　　　國　　九十三　　年　　　一　　　月　　　五　　　日
~B　　　法院書記官　高玉彬
